臺灣高雄地方法院刑事判決　　　　　　　　　　　　九十二年度交易字第一七八號
　　公　訴　人　臺灣高雄地方法院檢察署檢察官
　　被　　　告　甲○○
右列被告因過失傷害案件，經檢察官提起公訴（九十二年度調偵字第一三七號），本
院判決如左：
    主  文
甲○○因過失傷害人致重傷，處有期徒刑捌月。
    事  實
一、甲○○考領有重型機車駕駛執照，明知應注意飲酒後其吐氣所含酒精成份超過每
    公升零點二五毫克以上者，不得駕車。於民國九十一年六月二十一日晚上十時許
    ，與朋友謝豐登等人吃宵夜，飲用大量啤酒後，血液中酒精濃度達一四○ｍｇ／
    ｄＬ（換算呼氣酒打濃度為每公升○‧七四五毫克），受酒精影響，反應、平衡
    感、感覺能力均已有所障礙，已嚴重影響其控制力及注意力而處於不能安全駕駛
    動力交通工具之狀態，仍騎乘車牌號碼ＸＢＥ—一六○號重型機車，沿高雄縣林
    園鄉○○路由北向南方向行駛（所犯公共危險罪，業經本院以九十一年度交簡字
    第三○二號判處拘役五十九日確定），於翌（二十二）日凌晨零時三十分許，途
    經中芸路二七九號前時，本應注意汽車在同一車道行駛時，除擬超越前車外，後
    車與前車之間應保持隨時可以煞停之距離，並應注意車前狀況，隨時採取必要之
    安全措施，而依當時情形天候晴天、夜間無照明，路面乾燥無缺陷、視距良好無
    障礙物，依其智識能力並無不能注意之情事，竟因飲酒影響其注意及反應能力，
    疏未注意車前狀況及保持安全距離，自後撞及同向在前由丙○○所騎乘車牌號碼
    ＹＭＱ—八一七號重型機車，致丙○○人車倒地，受有頭部外傷併顱骨骨折、顱
    內出血、氣腦、下頷骨骨折及顱骨骨折等傷害，經送高雄醫學大學附設中和紀念
    醫院接受開顱手術治療，中樞神經系統遺存顯著運動障礙之重傷害。
二、案經丙○○訴請臺灣高雄地方法院檢察署檢察官偵查起訴。
     理  由
一、訊據被告甲○○固坦承於右揭時、地於飲酒後騎乘機車與告訴人丙○○發生車禍
    致告訴人受傷之事實不諱，惟矢口否認有何過失傷害人致重傷害之犯行，辯稱：
    因為告訴人從伊後側邊撞伊機車，伊無法控制去撞到樹云云。
二、經查：
(一)、被告於右揭時間飲酒後，血液中酒精濃度高達一四○‧九ｍｇ＼ｄＬ（換算為呼
    氣中酒精成分濃度高達每公升○‧七四五毫克），騎乘重型機車，行經高雄縣林
    園鄉○○路二七九號前與告訴人騎乘之機車發生擦撞而肇事之事實，業據被告於
    警、偵訊及本院審理中陳明在卷，並有長庚紀念醫院臨床病理檢驗報告單、道路
    交通事故調查報告表、高雄縣警察局處理交通事故紀錄表、交通事故現場勘驗圖
    各一份、現場照片七張、駕駛執照影本一份附卷可憑。而告訴人因本件車禍而受
    有頭部外傷併顱骨骨折、顱內出血、氣腦、下頷骨骨折及顱骨骨折等傷害，經送
    高雄醫學大學附設中和紀念醫院接受開顱手術治療，中樞神經系統遺存顯著運動
    障礙之重大難治之傷害，以目前之醫療技術無法治療之重傷害等情，亦有高雄醫
    學大學附設中和紀念醫院診斷證明書及該院九十二年九月二日（九二）高醫附秘
    字第二三五七號函附於審卷可稽。
(二)、本件車禍係被告所騎乘之機車自告訴人機車之左後方追撞後，致告訴人機車倒地
    受傷之事實，業據證人即案發前與告訴人同路分別騎機車欲返家之黃嘉裕於偵查
    中證稱：我原與告訴人併行，告訴人騎內側，我騎外側，後來因內側路況不好，
    我就先往前騎，告訴人改騎在我後面，不久就聽到「碰」一聲，就發現告訴人被
    另一部機車撞倒在地，告訴人所騎之機車與撞他之機車疊在一起，但告訴人之機
    車在前面，撞他之機車在後面，前輪則壓在告訴人之機車上，至車禍發生前，我
    並未看到被告之機車，我是聽到碰撞聲才停車走過去看，當時告訴人與被告都倒
    地，被告在機車上趴著，告訴人已摔出車外，我不知道告訴人之機車有無撞到樹
    等語在卷（九十二年度調偵字第一三七號卷第二十三、二十四頁）；另證人謝豐
    登於偵訊中結稱：我與被告吃宵夜後各自騎機車回家，被告騎在前面，我一路上
    並未看見告訴人之機車，是後來騎到肇事地點，才發現被告與告訴人發生車禍，
    就趕緊將他們送醫等語（九十二年度調偵字第一三七號卷第三十九頁）。另證人
    即到場處理之警員鄭榮周於檢察官偵訊中亦結證：九十一年六月二十六日凌晨十
    二時三十分接獲線報至現場，到現場有二攤血跡在同一車道上，二部肇事機車已
    被牽到路旁，地上無碎片，被告之機車車頭全毀，告訴人之機車左後側損壞、車
    頭也有一點損壞，被告說車禍後由家屬帶去醫院，車子也是家屬來才移動的等語
    在卷（九十一年度偵字第二六四一七號卷第十七、十八頁）。又告訴人所騎乘之
    車號ＹＭＱ─八一七號機車之左後側及車頭右前方損壞，被告所騎乘之ＸＢＥ─
    一六○號機車則是車頭損壞，機車之後方則無損壞之跡象等情，有告訴人提出且
    為被告所不爭執之肇事後兩部機車未修復前之相片十九張、被告提出之修理機車
    估價單一紙在卷可按，並據檢察官於偵查中至現場履勘屬實，製有勘驗筆錄一份
    及照片十五張在偵卷可稽（九十一年度偵字第二六四一七號卷第二十至三十頁）
    。綜上各情，依據證人黃嘉裕、鄭榮周上開證述及兩部機車肇事後車損之情況，
    係被告之機車車頭自告訴人之機車左後方撞擊後，導致告訴人機車倒向右前方，
    使告訴人受傷，堪以認定。被告雖以前揭情詞置辯。惟查，被告於警詢中陳稱：
    伊騎乘機車行駛在外側快車道之外側，告訴人騎在該快車道之內側等語，有交通
    事故調查報告表在警卷可按，並據證人即製作交通事故調查報告表之警員鄭榮周
    於偵中結證明確，被告於檢察官偵訊中改稱：我騎在中芸路上由北向南，告訴人
    與我同向，我騎內側在前，告訴人在我後方外側撞到我的後方，在行進中就撞上
    我，我失控往右邊打滑，車頭撞到路樹等語（九十一年度偵字第二六四一七號卷
    第六頁反面）。被告就其所騎機車究係在告訴人右側或左側，前後所述已有矛盾
    ，又被告之機車後方並無損壞之跡象，而告訴人之機車左後方及車頭右側護板受
    損，已如前述，並無證據足資證明係告訴人自後追撞被告之機車，而據案發時即
    在現場之證人黃嘉裕、謝豐登及到場處理之警員鄭榮周前開之證述，均未提及被
    告之機車有撞及路樹一節，另發生撞擊之中芸路二七九號附近之外側快車道上，
    有二處血跡，前後有相距約二點五公尺，左右相距約○‧七公尺，兩部機車撞擊
    後，分別移開放在路旁，告訴人之機車在前，被告之機車在後，有交通事故調查
    報告表可按，依黃嘉裕前開證述：被告當時在機車上趴著等語，該二處血跡應係
    被告及告訴人於撞擊後受傷而分別留下，則被告於車禍發生後，並非撞到路樹，
    亦堪認定。被告上開所辯，顯係事後卸責之詞，不足採取。
(三)、按汽車在同一車道行駛時，除擬超越前車外，後車與前車之間應保持隨時可以煞
    停之距離，又駕駛人駕駛汽車應注意車前狀況，並隨時採取必要之安全措施；又
    飲酒後，其吐氣所含酒精成分超過每公升零點二五亳克以上者，不得開車；道路
    交通安全規則第九十四條第三項、第一項、第一百十四條第二款分別定有明文，
    此為一般駕駛人應注意並能注意之事項，本件被告既考領有重型機車駕駛執照，
    自難諉為不知，況依當時天候晴，夜間無照明，路面乾燥無缺陷、視距良好無障
    礙物，依其智識能力並無不能注意之情事，竟因飲酒影響其注意及反應能力，行
    經肇事路段，竟疏未注意與前車之間應保持隨時可以煞停之距離，亦未注意車前
    狀況，並隨時採取必要之閃避、煞停等安全措施，致以其騎乘之機車因閃煞不及
    撞及告訴人所騎乘之機車，其有過失，至為明顯。而告訴人因本件道路交通事故
    受有頭部外傷併顱骨骨折、顱內出血、氣腦、下頷骨骨折及顱骨骨折等傷害，經
    送高雄醫學大學附設中和紀念醫院接受開顱手術治療，中樞神經系統遺存顯著運
    動障礙之重大難治之傷害，以目前之醫療技術無法治療之重傷害等情，亦有高雄
    醫學大學附設中和紀念醫院診斷證明書及該院九十二年九月二日（九二）高醫附
    秘字第二三五七號函附於審卷可稽，與被告之過失行為間，有相當之因果關係，
    亦堪認定。本件事證明確，被告過失傷害人致重傷之犯行，應堪認定。
三、核被告所為，係犯刑法第二百八十四條第一項後段之過失致重傷害罪。公訴人認
    係被告係犯過失傷害罪，尚有未洽，惟二者係同一條項前、後段之罪，自不須變
    更起訴法條。又被告飲酒後，呼氣酒精濃度高達每公升○‧七四五毫克，猶酒醉
    駕車，因而致人受傷，依法應負刑事責任，其所犯過失致重傷罪，應依道路交通
    管理處罰條例第八十六條第一項規定，加重其刑至二分之一。爰審酌被告考領有
    重型機車駕駛執照，明知酒精成分對人之意識能力具有不良影響，酒後駕車於道
    路上行駛並肇事，致告訴人受重傷，犯後未坦承犯行，亦未賠償告訴人之損害，
    態度不佳等一切情狀，量處如主文所示之刑。
據上論斷，應依刑事訴訟法第二百九十九條第一項前段，道路交通管理處罰條例第八
十六條第一項，刑法第十一條、第二百八十四條第一項後段，罰金罰鍰提高標準條例
第一條前段，判決如主文。
本案經檢察官乙○○到庭執行職務。
中      華      民      國    九十三    年      三      月      十      日
                                  臺灣高雄地方法院交通法庭
                                      審判長法官   黃三友
                                            法官   王雅苑
                                            法官   涂裕洪
右正本證明與原本無異。
如不服本判決，應於判決送達後十日內，向本院提出上訴狀。
                            書記官    賴佳慧
中      華      民      國    九十三    年      三      月      十      日
中華民國刑法第二百八十四條
因過失傷害人者，處六月以下有期徒刑、拘役或五百元以下罰金，致重傷
者，處一年以下有期徒刑、拘役或五百元以下罰金。
從事業務之人，因業務上之過失傷害人者，處一年以下有期徒刑、拘役或
一千元以下罰金，致重傷者，處三年以下有期徒刑、拘役或二千元以下罰
金。
